臺灣高等法院刑事裁定
109年度聲再字第260號
再審聲請人
即受判決人   廖人立原名廖學猛 





代  理  人  李岳洋律師
            侯莘渝律師
上列聲請人因違反證券交易法等案件，對於本院99年度金上重更
㈠字第16號，中華民國103年11月28日第二審確定判決（臺灣臺北
地方法院95年度重訴字第56號，起訴案號：臺灣臺北地方檢察署
95年度偵字第4619號、95年度偵字第4754號、95年度偵字第8489
號、95年度偵字第8738號、95年度偵字第14123號），聲請再審
，本院裁定如下：
    主  文
再審及刑罰停止執行之聲請均駁回。 
    理  由
一、聲請意旨略以：原確定判決認受判決人即廖人立（下稱聲請
    人）委由中華徵信所股份有限公司（下稱中華徵信公司）製
    作之斯里蘭卡南方安比里皮提亞等地區石英矽晶脈礦代理權
    及精鍊技術價值評估報告（下稱價值評估報告）顯與實際  
    情形不符，而聲請人與胡文華二人於取得上開價值評估報告
    後即於民國（下同）91年10月16日、10月21日召開安磊公司
    股東臨時會及董事會議決議，並由胡文華以安磊公司監察人
    之身分出具「監察人對於代理權及專業技術權價值意見書」
    等不實內容之文書，於同年11月間向經濟部申請現金增資20
    0萬元，並以不實之礦脈代理權1億及精鍊技術9億元作為股
    本增資，並將上揭礦脈代理權及精鍊技術作價股款共10億元
    ，均登記於聲請人名下，至此安磊公司登記資本額為10億30
    1萬元，聲請人於92年初委託板信商銀信託部全額發行安磊
    公司股票1億30萬1000股，未經許可出售或發行所持有之公
    司股票，自同年4月起陸續公開出售聲請人名下之安磊公司
    股票，並於出售股票時以前揭不實評估報告、營運計劃等文
    書提供予不知情之記者，利用該記者對外報導安磊公司不實
    之資訊及聲請人經歷等使一般投資大眾因而誤信安磊公司前
    景看好而購買安磊公司股票，銷售額達4億1118萬元，因認
    聲請人犯證券交易法第171條第1項第1款之證券詐偽罪，並
    於判決書第26頁第30行至27頁第9行敘明「聲請人於91年8月
    間上開價值評估報告完成時並未取得附表一編號1至5及10之
    6座石英礦區之探勘權，遑論能取得其後之開採權、販賣權
    及運輸權」等文，並認定聲請人之犯罪所得達1億元以上，
    然㈠價格評估報告之封面所載評估日期為「2002年5、8月」
    ，係中華徵信公司初步擬稿列印給李聰明會計師之時間，並
    非中華徵信報告評估通過之時間，實際上價值評估報告經評
    審委員會通過完成之時間是「91年9月20日」，有「中華徵
    信所評價人員信條」最末行之記載（即再證二）可憑，91年
    8月聲請人固尚未獲有10座石英礦區相關產權，然聲請人於
    斯里蘭卡設立之公司（再證三，翻譯文件見再證七）於91年
    9月6日已經取得10座石英礦區之相關之產權，再佐以評估報
    告標題壹、前言第7至8行（即再證四）可證中華徵信公司確
    實係在前述外國公司取得前述產權後始於91年9月20日評審
    通過價值評估報告；評估報告摘要（即再證五）亦記載「廖
    學猛先生與當地斯里蘭卡人已成立SHINY LANKA公司，將來
    以SHINY LANKA公司開採、出口石英矽晶給台灣」，再佐以
    再證六之文件（翻譯文件見再證八）內容可見評估報告內容
    並無不實，且為證明前述新事實請求傳喚李聰明會計師。㈡
    原確定判決認定聲請人92年間賣出之股票張數係3937張，然
    聲請人多張股票係以贈送之方式轉讓他人，原確定判決未就
    受贈與之股票，例如律師蔡明熙100張、蕭美鱗、王寶珍、
    高千惠等人為調查，為證明前述新事實請求傳喚蔡明熙律師
    ，此外另有多筆誤認所得之情形，計誤認所得之金額達240,
    379,574元，扣除此部分，聲請人之所得未達1億元。㈢就出
    售認股憑證部分因聲請人已經全數贖回，故不應列入之部分
    計入，原確定判決就此將222張出售認股憑證之11,100,000
    元均計入所得即有誤會。㈣聲請人並未取得現金增資募集之
    款項48,790,000元，從安磊公司之總分類帳所示，於91至95
    年間安磊公司之共計支出103,086,187，可見聲請人尚且多
    支出51,296,187元，且從萬利會計師事務所之查核報告書亦
    可知安磊公司向聲請人借支81,036,134元，足見原確定判決
    將現金增資募集之48,790,000元計入犯罪所得有誤。㈥聲請
    人於93年約莫2、3月請林文成見證與蔡進二之協議，由聲請
    人以270萬元買回3000張股票，可見原確定判決將此3000張
    股票計算聲請人取得9000萬元亦有錯誤，綜合前述㈡至㈥之說
    明得認定聲請人有受較輕於原確定判決刑度之情形，並據此
    聲請傳喚①會計師李聰明，證明價值評估報告之完成日期並
    不是在91年8月間（見本院卷第26頁），另證明其在擬定相
    關合約時有看到評估被告所附90年12月21日之文件或91年9
    月6日尚未取得補發之文件，用以證明安磊公司在91年9月6
    日即已經取得礦權（見本院卷第117、118頁），另聲請傳喚
    ②律師蔡明熙，證明被告於92年4月3日將安磊公司股票100張
    贈與蔡明熙，又聲請傳喚③平安律師事務所主任林文成，證
    明其協助草擬聲請人回購蔡進二股票時，林文成已經拿回27
    0萬元等語。
二、按刑事訴訟法第420條於104年2月4日修正公布，該條第1 項
    第6款修正為「因發現新事實或新證據，單獨或與先前之證
    據綜合判斷，足認受有罪判決之人應受無罪、免訴、免刑或
    輕於原判決所認罪名之判決者。」並增列第3項規定：「第1
    項第6款之新事實或新證據，指判決確定前已存在或成立而
    未及調查斟酌，及判決確定後始存在或成立之事實、證據。
    」該條項修正之立法理由謂：「再審制度之目的在發現真實
    並追求具體公平正義之實現，為求真實之發現，避免冤抑，
    對於確定判決以有再審事由而重新開始審理，攸關被告權益
    影響甚鉅，故除現行規定所列舉之證據外，若有新事實存在
    ，不論單獨或與先前之證據綜合判斷，合理相信足以動搖原
    確定判決，使受有罪判決之人應受無罪、免訴、免刑或輕於
    原判決所認罪名之判決者，應即得開啟再審程序。」因此，
    刑事訴訟法第420條第1項第6款修正後，聲請再審人所主張
    之新事實或新證據，單獨或與先前之證據綜合判斷，倘無法
    使法院合理相信，足以動搖原確定判決所認定之事實者，仍
    無從准予開啟再審程序。又聲請再審之理由，如僅對原確定
    判決認定事實之爭辯，或對原確定判決採證認事職權之行使
    ，任意指摘，或對法院依職權取捨證據持相異評價等情，原
    審法院即使審酌上開證據，亦無法動搖原確定判決，自非符
    合此條款所定提起再審之要件（最高法院106年度台抗字第8
    38號裁定意旨參照）。又經法院認無再審理由者，不得更以
    同一原因聲請再審，刑事訴訟法第434條第2項定有明文。
三、經查：
    ㈠再審理由㈡所指有部分原確定判決所認定之股款實際上係
　　　投資人受贈與取得之股票，不應計入聲請人之犯罪所得中
      ，此外復有多筆誤認情形，應認聲請人所得未達1億元等
      語，然查：再審理由㈡中除關於蔡明熙律師部分之調查聲
      請及所得超過142,247,400元之高估之主張外，業經聲請
      人於107年間據此提出再審之聲請並經本院駁回，有本院1
      07年度聲再字第446號裁定在卷可憑（見本院卷第133至13
      5頁，下稱前案），是以就除證人蔡明熙之調查證據之聲
      請及所得超過前述金額高估之主張外，應屬就同一原因提
      出再審，並不合法，應予駁回。至再審理由㈥所指證人林
      文成得以證明蔡進二與聲請人協議購回3000張安磊公司股
      票，金額270萬元，並執此主張原確定判決認定聲請人於9
      2年間取得9仟多萬元之股款並不實在，此與聲請人於前案
      聲請理由中敘明與蔡進二之協議書可以證明此部分所得非
      9000萬元固然相同，惟本案為聲請傳喚證人林文成證明就
      此部分所得並非9000萬，與前案係以協議書書面作證據之
      方法不同，認非基於同一原因聲請再審，此部分尚未違反
      刑事訴訟法第434條第2項之規定，仍屬合法，併予敘明。
　  ㈡原確定判決認定價值評估報告完成之時間固與聲請人再審
      所主張之91年9月間不符，惟不論價值評估報告完成之時
      間係91年8月或同年9月，依原確定判決憑以認定價值評估
      報告內容不實之原因為：斯里蘭卡西元1992年採礦與礦物
      法案第33條之規定，該國礦物局所發行之權利執照包含探
      勘權、開採權、販賣權、運輸權，必須由當地公民或公司
      始可申請，外國自然人及法人均無申請權利，取得探勘權
      2年內若未提出進行探勘行為之證明，則該權利將被礦物
      局取消，業經證人陳錦煌證述明確，並有卷附斯里蘭卡礦
      物局（GeologicalSurvey＆MinesBureau）2004年礦物年鑑
      「執照訊息」（Licence Information）1份可佐。而價值
      評估報告評估聲請人擁有價值約1億元及9億元之石英脈礦
      代理權及精鍊技術均係依憑聲請人單方所提供之文書資料
      ，未見斯里蘭卡礦物局出具之許可文件，業經證人駱孝文
      到庭證述明確。又聲請人所提採礦權申請書、執照所載採
      礦地點並非在報告書中所稱之「安比里皮提亞」地區，且
      其中編號1-5、10之石英礦區之申請人及投資公司皆非聲
      請人，另查其中編號1-5所示礦區執照之申請或授權探勘
      時間係在85年間，而編號10則係在86年間，距離91年間早
      已超過2年的時間，且所提與礦區所有人Dr.Chandrasekar
      a Alwishewa簽訂授權合約之時間是在92年（即西元2003
      ）年7月20日，當時價值評估報告已通過審核，故聲請人
      所提之前述申請書、執照與價值評估報告無涉，因而認定
      聲請人於評估報告作成時之91年間並未擁有10個礦區之探
      勘權，遑論更進一步之開採權，並說明縱使被告已取得探
      勘權，因探勘權之申請方式容易，成本不高，但所申請探
      勘之石英礦區不一定值得開採，其後也不一定可取得能大
      量開採之A級工業開採權，或得將石英出口之A級販賣權，
      在未探得足供開採之脈礦，且取得開採權、出口權限前，
      對於安磊公司發展高科技矽晶產業，並無任何實質上的助
      益，故不論前述價值評估報告是91年8月間完成或是在次
      月作成均不影響原確定判決之結果，聲請人援引再證二至
      再證五之價值評估報告之部分內容說明以及公司註冊文件
      主張原確定判決誤認報告作成之日期為91年8月，足以影
      響確定判決之結果，並無理由。
　  ㈢再證六之文件係SHINY LANKA公司於2002年9月1日向斯里蘭
      卡申請探勘之申請書（其翻譯文件即再證七，見本院卷第
      125頁），並非探勘權取得之證明文件，與安磊公司是否
      取得探勘權沒有關聯，當然不足影響判決之結果。
    ㈣聲請人就其所主張價值評估報告並非於91年5月、8月間通
      過審核等情，聲請傳喚李聰明作證（見聲請狀狀載之待證
      事實，見本院卷第26頁），後補充陳稱：李聰明曾經看過
      某份文件，其上記載日期「90年12月21日」或「91年9月6
      日」，李聰明可以證明被告或其投資之安磊公司於91年9
      月6日確實已取得礦權，然價值評估報告究於91年8月或9
      月通過審核，並不影響判決結果，已如前述，故聲請狀所
      載之待證事實已無從影響判決之結果，而聲請人其後追加
      待證事實為李聰明有看過某件可以證明聲請人擁有礦權之
      文件是存在的云云，惟經本院詢明該文件係指什麼時，聲
      請人先後稱：是「90年12月21日，上面顯示投資者是MARK
       LIAO的礦權相關文件」（見本院卷第117頁）、「91年9
      月6日之某文件」（見同卷第118頁），然聲請人或自承：
      礦權文件是附在中華徵信公司的報告中（見同上頁）或自
      承：其所指前揭91年9月6日之文件已經找不到，所以想要
      申請補發，但因其在監執行的關係，沒有辦法向斯里蘭卡
      申請補發，故迄今尚未補發等語（見本院卷第118頁），
      而遍查前揭價值評估報告中並無足以認定安磊公司取得礦
      權之文件，業經確定判決詳予說明認定，並經本院調卷查
      明無訛，而所指欲補發之文件既尚未補發，實際上即不存
      在，而所指欲補發文件之原本迄今既未找到，亦無從補正
      ，在前述聲請人所指之文件不存在的情形下，縱令李聰明
      會計師到場證明有看過某一文件，亦無從確認文件之內容
      及其真偽，不可能以李聰明所證曾經看過某一內容不明之
      文件推翻原確定判決之判斷結果，是聲請人執前揭再證二
      至五所示之文書及傳喚證人李聰明證明某一文件之存在，
      均不足影響判決之結果。　　
　  ㈤原確定判決已於理由貳-二-（二）-1-⑫敘明施沛儀之陳述
      、聲請人之供述以及安磊公司93至94年度總分類帳、同意
      書、會計憑證、股票登記簿等證據資料計算聲請人自92年
      至95年出售個人名下安磊公司股票、增資認股、認股憑證
      之收入，在不扣除佣金及管銷費用下，銷售金額達4億7千
      107萬元，扣除成本後實際犯罪所得為2億5千619萬2700元
      ，其認定之依據尚無違背經驗及論理法則，聲請人就所得
      之計算方式與原確定判決計算方式歧異且不完全，致不能
      確知所謂「高估」之基礎為何，當不致影響判決結果，是
      以就超過142,247,400元高估（即前案之主張金額）之主
      張部分自無理由。且原確定判決另援引「資本主往來帳冊
      」及施沛儀證稱：資本往來帳上書明之整個金額是1億5,6
      48萬750元，並不包含贈與部分等語，並援引聲請人所自
      承：依上開帳面（指資本往來帳）所示，92年度是3,937
      張、93年度是4,606張、94年度是2,262張，但92年度這個
      數字有誤差等語，認定「資本主往來」所示之各年度聲請
      人販賣股票總張數，已扣除贈送之張數，並有現金收入傳
      票可稽（見95年度偵字第4619號卷四第33至48頁），前述
      資本往來帳記載之張數既以現金收入之記錄為準，則不論
      贈與張數多少，均不影響原確定判決對於所得之認定，聲
      請人欲傳喚證人蔡明熙用以證明其曾經受贈與100張等情
      ，當不足影響前揭犯罪所得之認定。
 　 ㈥再查聲請人已自承其認股憑證每張是5萬元，收取之認股憑
      證對價計1仟110萬元，與原確定判決認定並無不同，聲請
      人嗣後是否有贖回全數之認股憑證，只影響犯罪所得是否
      已合法發還被害人、第三人或得請求損害賠償之人，而有
      是否排除沒收之問題而已，與犯罪所得是否達證券交易法
      第171條第2項所指之1億元全然無涉，當無從影響本案確
      定判決之結果。　　　
　  ㈦聲請人以安磊公司總分類帳顯示其支出大於收入，且以萬
      利會計師事務所查核報告書第12頁之資金往來科目主張聲
      請人並未取得現金增資募集之48,790,000元部分，然查安
      磊公司之支出是否大於收入及聲請人是否以股東往來借款
      予安磊公司均與其有無收取現金增資募集之金額並無關聯
      ，而前述現金增資案，業經安磊公司於94年8月5日之董事
      會會議中通過，有該次議事錄可憑（見經濟部卷宗六第10
      8至209頁），匯入款項亦有安磊公司土地銀行0000000000
      00號帳戶存摺影本在卷可憑（見同上卷第210至266頁），
      聲請人以前揭總分類帳及查核報告書之記載作為再審之理
      由稱其足以推翻原確定判決之結果，亦無理由。
　  ㈧聲請人主張92年間被告取得3937張股款中含蔡進二取得之3
      000張股票，並因此主張應扣除此部分之所得8900萬元，
      並聲請傳喚林文成證明此節等語（見本院卷第27、118頁
      ），惟原確定判決係以扣押物編號3之總分類帳、資本主
      往來科目、扣押物品編號6-1、6-2之同意書、扣押物編號
      4-1至4-16之安磊公司會計憑證、編號8-2股東登記簿、施
      沛儀之證詞作為計算犯罪所得之依據，並非以股東之人數
      、發行股數作為計算之基礎，倘蔡進二並未支付股款，依
      施沛儀之證述，蔡進二之部分即不可能計入收取之3937張
      股款中，是蔡進二是否與林文成有前述協議也不致於影響
      原確定判決就犯罪所得之計算，縱92年間於資本往來中所
      指之3937張有包含蔡進二前述股數，以原確定判決認定之
      犯罪所得2億5,619萬2,700元（詳如原確定判決事實欄二㈧
      所述）來看，扣除8900萬元，所得仍顯逾1億元，而不致
      影響判決之結果。
四、綜上所述，本件聲請人再審之聲請或不合法（指前述三之㈠
    前段部分）或無理由（指前述三之㈡至㈧），均應予駁回，其
    停止執行之聲請亦失所附麗，應併予駁回。
五、據上論斷，依刑事訴訟法第434條第1項、第433條，裁定如
    主文。
中　　華　　民　　國　　109 　年　　8 　　月　　26　　日
                  刑事第五庭    審判長法　官  陳如玲  
                                      法　官  王屏夏
                                      法　官  林柏泓
以上正本證明與原本無異。
如不服本裁定，應於裁定送達後10日內向本院提出抗告狀。
                                      書記官  黃郁珊
中　　華　　民　　國　　109 　年　　8 　　月　　26　　日